【裁判字號】    98,訴,8
【裁判日期】    980630
【裁判案由】    違反槍砲彈藥刀械管制條例
【裁判全文】
臺灣高雄地方法院刑事判決                 98年度訴字第8號
公  訴  人  臺灣高雄地方法院檢察署檢察官
被      告  甲○○
義務辯護人  莊進祥律師
被      告  己○○
                    現於居高雄看守所
義務辯護人  陳新三律師
被      告  庚○○
義務辯護人  張蓉成律師
上列被告因違反槍砲彈藥刀械管制條例案件，經檢察官提起公訴
（97年度偵字第12435 號），本院判決如下：
    主  文
甲○○犯非法持有可發射子彈具殺傷力之改造手槍罪，處有期徒
刑參年陸月，併科罰金新臺幣陸萬元，罰金如易服勞役，以新臺
幣壹仟元折算壹日。扣案之土製散彈槍壹枝（槍枝管制編號0000
000000號）、制式霰彈壹顆，均沒收。
己○○犯非法寄藏可發射子彈具殺傷力之改造手槍罪，處有期徒
刑參年貳月，併科罰金新臺幣參萬元，罰金如易服勞役，以新臺
幣壹仟元折算壹日。扣案之土製散彈槍壹枝（槍枝管制編號0000
000000號）、制式霰彈壹顆，均沒收。
庚○○無罪。
    事  實
一、甲○○與己○○均明知未經許可，不得持有、寄藏槍砲彈藥
    刀械管制條例之違禁物，竟分別基於持有、寄藏具殺傷力槍
    枝之犯意，由甲○○在民國97年3 月間某日，將其自不詳時
    間起持有具殺傷力之兩節式土製散彈槍1 枝（槍枝管制編號
    0000000000號）、制式霰彈2 顆交付予己○○，由己○○藏
    放於其位在高雄市○鎮區○○街295 巷1 弄2-1 號之住處內
    。嗣因員警接獲民眾報案指稱己○○等人涉嫌毒品案（另案
    偵辦），經己○○之配偶庚○○之同意，於97年4 月24日下
    午11時30分許進入上址執行搜索，並當場扣得前開土製散彈
    槍1 枝、散彈2 顆（1顆已試射），始知悉上情。
二、案經高雄市政府警察局前鎮分局報告及臺灣高雄地方法院檢
    察署檢察官主動偵查起訴。
    理  由
壹、證據能力部分
一、按被告以外之人，於審判外之言詞或書面陳述，除法律有規
    定者外，不得作為證據；又被告以外之人（包括證人、鑑定
    人、告訴人、告訴人及共同被告等）於檢察事務官、司法警
    察官或司法警察調查中所為之陳述，與審判中不符時，其先
    前之陳述具有較可信之特別情況，且為證明犯罪事實存否所
    必要者，得為證據，刑事訴訟法第159 條第1 項、第159 條
    之2 分別定有明文。所稱之「前後陳述不符」之要件，應就
    前後階段之陳述進行整體判斷，以決定其間是否具有實質性
    差異，惟無須針對全部陳述作比較，陳述之一部分有不符，
    亦屬之。而所謂「較可信之特別情況」之情形，亦應就前後
    陳述時之各種外部情況進行比較，以資決定何者外部情況具
    有可信性。如時間之間隔、有意識的迴避、受外力干擾、警
    詢或檢察事務官所作之偵查筆錄記載是否完整等情，法院亦
    應細究陳述人之問答態度、表情與舉動之變化，此一要件係
    屬訴訟法事實之證明，以自由證明為已足。被告己○○、甲○○雖否認共同被告庚○○於警詢及偵查中陳述之證據能力
    。然核：證人即共同被告庚○○於警詢及偵查中均證稱本件
    扣案槍彈係被告甲○○於97年3 月寄放在被告己○○住處，
    及有看過扣案槍彈等語，惟證人即共同被告庚○○於本院審
    理中以證人身分具結證述時，卻改為供稱：伊沒看過扣案槍
    彈，係戊○○說扣案槍彈係辛○○拿到伊住處，而乙○○教
    伊說扣案槍彈係甲○○寄放在伊住處，伊不知道扣案槍彈為
    何人所有等語，就本案重要事實已有證述前後不一致之情。
    衡以證人即共同被告庚○○於警詢之初，因距離事實發生之
    時間較近，且尚未與其他被告或證人接觸，本件亦查無其於
    警詢經詢問時，有遭到強暴、脅迫、利誘等外力影響其陳述
    任意性之情形，本院認其此部分之陳述，客觀上仍具有較可
    信之特別情況，況證人即共同被告庚○○所證扣案槍彈是否
    係被告甲○○寄放在被告己○○住處，確為證明犯罪事實存
    在所必要，依上開刑事訴訟法第159 條之1 、第159 條之2
    之規定，自得為證據。
二、證人丙○○於警詢及偵查中之供述具有證據能力：本件證人
    丙○○於警詢及偵查中之供述，具有被告以外之人審判外陳
    述之性質，屬傳聞證據，惟證人丙○○已另於本院審理中到
    庭具結證述，並經被告及辯護人在場對質詰問，且經本院依
    法逐一提示上開證人歷次之證述內容予以調查，並由被告及
    辯護人表示意見，已充分保障被告之對質詰問權，是上開證
    人之供述自有證據能力。
三、又被告以外之人於審判外之陳述，雖不符刑事訴訟法第159
    條之1 至第159 條之4 之規定，而經當事人於審判程序同意
    作為證據，法院審酌該言詞陳述或書面陳述作成時之情況，
    認為適當者，亦得為證據；當事人、代理人或辯護人於法院
    調查證據時，知有第159 條第1 項不得為證據之情形，而未
    於言詞辯論終結前聲明異議者，視為有前項之同意。刑事訴
    訟法第159 條之5 定有明文。而本判決其他所引用之各項證
    據資料，其屬於被告以外之人於審判外之言詞、書面陳述者
    ，均據本院於調查證據程序逐一提示並告以要旨，檢察官、
    被告、辯護人均知該等證據為被告以外之人之審判外陳述，
    均未於言詞辯論終結前聲明異議，本院審酌上開證據作成時
    之情況，亦無不當取供等情形，認為以之作為本案之證據亦
    屬適當，依刑事訴訟法第159 條之5 規定，應有證據能力。
貳、有罪部分
一、訊據被告甲○○、己○○矢口否認有上揭持有、寄藏槍彈之
    犯行。被告甲○○辯稱：因伊帶警察至己○○住處查獲毒品
    ，所以己○○才誣陷伊持有槍彈，惟伊確實沒有持有扣案之
    槍彈，亦無交給己○○或拿到己○○住處寄放云云；被告己○○則辯稱：警方查獲扣案槍彈時，伊正在勒戒中，對於扣
    案之槍彈係何人持有或寄藏均不知情云云。
二、經查：
  (一)上揭被告甲○○於97年3 月間將其持有前開扣案槍彈交付予
    被告己○○，並由被告己○○寄藏在其前開住處之事實，業
    據證人丙○○於偵查及本院審理中到庭具結證稱：伊於97年
    3 月間，即己○○去勒戒前，有在己○○之住處看過扣案之
    槍枝，當時除己○○在場，還有其他2 位男性友人，庚○○
    則未在場。當時伊將扣案槍枝拿起來看一下，以為是防身武
    器，結果己○○就叫伊不要動，伊問己○○該物為何人所有
    ，己○○就說是其朋友所寄放等語；及證人乙○○於本院審
    理中到庭具結證稱：伊有在己○○家中看過甲○○帶扣案槍
    枝到己○○家，伊有聽到甲○○跟己○○說該物是砲管，且
    係甲○○所有等語明確；又證人即共同被告庚○○於警詢及
    偵查中亦證稱：扣案槍彈都是甲○○所有，係甲○○於97年
    3 月間寄放在伊和己○○之住處，伊有看過甲○○拿出來過
    ，當時伊以為是鐵管。後來己○○去勒戒時，甲○○有打電
    話給伊說有東西放在伊住處，要來拿回去等語，證人即共同
    被告庚○○雖於本院審理中翻異前詞稱：未見過扣案槍彈，
    僅係聽戊○○說扣案槍彈係辛○○拿到伊住處，並由乙○○
    教伊說扣案槍彈係甲○○寄放在伊住處，伊實際上並不知道
    扣案槍彈為何人所有等語，惟衡以證人即共同被告庚○○與
    被告己○○為夫妻關係，其於警詢之初所為不利於被告己○○之供述，因距離事實發生之時間較近，且尚未與其他被告
    或證人接觸，本件亦查無其於警詢經詢問時，有遭到強暴、
    脅迫、利誘等外力影響其陳述任意性之情形，且其於警詢及
    偵查中之供述亦與上開證人丙○○及乙○○之證述情節較為
    相符，是其於審判中改為有利被告己○○之供述，顯有偏袒
    被告己○○之情形，應以其於警詢及偵查中之供述較為可信
    。本院經比對上開證人之證述，足認扣案槍彈確實係被告甲○○所有，且被告己○○不僅知情，更於被告甲○○在97年
    3 月間將扣案槍彈交付給被告己○○時，將之寄藏於其上揭
    住處。至證人丁○○雖於本院審理中證稱扣案槍枝係辛○○
    於97年4 月間，即被告己○○入監後帶至被告己○○上開住
    處等語，惟該證述顯然與上開證人證述之時間與情節均不相
    符，加以證人丁○○於詰問過程中就其餘細節問題均答以不
    知情，明顯有偏袒被告己○○之情形，是其證述之可信性有
    疑，不足採用，附此敘明。
  (二)又警方於97年4 月24日下午11時30分許進入被告己○○上開
    住處執行搜索，並當場扣得前開土製散彈槍1 枝、散彈2 顆
    ，有夜間搜索同意書（見警卷第25頁）、搜索扣押筆錄（見
    警卷第26至28頁）、高雄市政府警察局前鎮分局扣押物品目
    錄表（見警卷第29頁），及現場照片18張（見警卷第31至39
    頁）在卷可稽，而扣案槍彈經送內政部警政署刑事警察局鑑
    定結果，土製散彈槍1 枝部分認係兩節式土造鋼管槍，擊發
    功能正常，可供擊發口徑12GAUGE 制式霰彈使用，認具殺傷
    力；散彈2 顆部分認均係口徑12GAUGE 制式霰彈，採樣1顆
    試射，可擊發，認具殺傷力等情，亦有卷附內政部警政署刑
    事警察局97年5 月9 日刑鑑字第0970064430號槍彈鑑定書可
    按。被告甲○○雖以本件係被告己○○不滿其帶同警方去被
    告己○○住處查獲毒品，因而遭被告己○○挾怨陷害等語置
    辯，惟上開證人乙○○與被告甲○○並無恩怨，但仍證述扣
    案槍彈係被告甲○○帶至被告己○○住處，而證人即共同被
    告庚○○雖係被告己○○之配偶，然其於警詢及偵查中之供
    述不僅對被告己○○不利，亦可能使其本身遭受刑事追訴，
    衡情難認上開證人有何誣指被告甲○○入罪之情形。至被告
    己○○則以本件查獲當時其正於看守所內勒戒並不知情為由
    置辯，惟被告己○○係於97年4 月13日入高雄看守所勒戒，
    並於同年5 月28日出所，其於97年3 月間並無在監在押之情
    形，有臺灣高等法院被告前案紀錄表1 份附卷可按，被告己○○寄藏上開槍彈之行為既在97年3 月間，則其於本件97年
    4 月24日為警查獲時在監，亦無阻其犯罪之成立，而從上開
    證人丙○○之證述，亦可認被告己○○對扣案槍彈係被告甲○○所有，並交由其寄藏一事顯然知情。是被告甲○○、己○○所辯均係卸責之詞，並無可採。從而，本件事證明確，
    被告甲○○、己○○上揭犯行均堪已認定，應依法論科。
三、核被告甲○○所為，係犯槍砲彈藥刀械管制條例第8 條第4
    項之非法持有可發射子彈具殺傷力之改造手槍罪、同法第12
    條第4 項之非法持有子彈罪。被告甲○○以一行為觸犯上開
    2 罪，為想像競合犯，應依刑法第55條之規定，從一重論以
    槍砲彈藥刀械管制條例第8 條第4 項之非法持有可發射子彈
    具殺傷力之改造手槍罪；被告己○○所為，係犯槍砲彈藥刀
    械管制條例第8 條第4 項之非法寄藏可發射子彈具殺傷力之
    改造手槍罪、同法第12條第4 項之非法寄藏子彈罪。被告己○○以一行為觸犯上開2 罪，為想像競合犯，應依刑法第55
    條之規定，從一重論以槍砲彈藥刀械管制條例第8 條第4項
    之非法寄藏可發射子彈具殺傷力之改造手槍罪。爰審酌被告
    2 人持有及寄藏上開槍、彈之行為，對於他人生命、身體以
    及社會治安造成潛在之危險與不安，且犯後矢口否認犯行，
    尚難認有悔意，參以本件被告2 人持有及寄藏槍彈之數量非
    鉅，且幸未發生損害，及被告甲○○非法持有槍彈之惡性較
    被告己○○非法寄藏槍彈之惡性為重、被告2 人之智識程度
    與生活情況等一切情狀，分別量處如主文所示之刑，並考量
    被告甲○○、己○○之學歷，從事工作，及家庭經濟狀況等
    情，諭知易服勞役之折算標準，以示懲儆。扣案土製散彈槍
    1 枝（槍枝管制編號：0000000000號），及散彈2 顆（已擊
    發1 顆試射後，已失其違禁物之性質）均具殺傷力，已如前
    述，自係槍砲彈藥刀械管制條例第4 條第1 項第1 款、第2
    款所定之槍砲、彈藥，均係違禁物，應依刑法第38條第1 項
    第1 款之規定併宣告沒收之。
參、無罪部分
一、公訴意旨另以：被告庚○○與被告己○○為夫妻關係，同住
    在被告己○○上揭之住處，明知未經許可，不得持有、寄藏
    槍砲彈藥刀械管制條例之違禁物，竟分別與被告甲○○、己○○基於持有、寄藏具殺傷力槍枝之犯意，由被告甲○○在
    97 年3月間，將其自不詳時間起持有具殺傷力之之兩節式土
    製散彈槍1 枝（槍枝管制編號0000000000號）、制式霰彈2
    顆交付予被告己○○、庚○○，由被告己○○、庚○○藏放
    於上揭住處內。嗣因員警接獲民眾報案指稱己○○等人涉嫌
    毒品案（另案偵辦），經被告庚○○之同意，於97年4 月24
    日下午11時30分許進入上址執行搜索，並當場扣得前開土製
    散彈槍1 枝、散彈2 顆，因認被告庚○○亦涉有槍砲彈藥刀
    械管制條例第8 條第4 項之非法寄藏可發射子彈具殺傷力之
    改造手槍罪嫌，及同法第12條第4 項之非法寄藏子彈罪嫌。
二、按犯罪事實應依證據認定之，無證據不得認定犯罪事實。不
    能證明被告犯罪或其行為不罰者，應諭知無罪之判決，刑事
    訴訟法第154 條第2 項及第301 條第1 項分別定有明文。又
    認定不利於被告之事實，須依積極證據，苟積極證據不足為
    不利於被告事實之認定時，即應為有利於被告之認定，更不
    必有何有利之證據。另按事實之認定，應憑證據，如未能發
    現相當證據，或證據不足以證明，自不能以推測或擬制之方
    法，以為裁判基礎；認定犯罪事實，所憑之證據，雖不以直
    接證據為限，間接證據亦包括在內，然無論直接或間接證據
    ，其為訴訟上之證明，須於通常一般之人均不致於有所懷疑
    ，而得確信其為真實之程度者，始得據之為有罪之認定，倘
    其證明尚未達到此一程度，而有合理性懷疑之存在時，即無
    從為有罪之認定，最高法院30年上字第816 號、40年台上字
    第86號、76年台上字第4986號分別著有判例意旨可資參照。
三、公訴人認被告庚○○有上揭非法寄藏槍彈之犯嫌，無非係以
    被告庚○○於警詢及偵查中之供述、被告己○○於偵查中之
    供述，及被告甲○○於警詢及偵查中之供述為其主要論據。
    惟綜觀被告己○○、甲○○上揭之供述內容，均未提及被告
    庚○○有非法寄藏扣案槍彈之事實，僅得證明被告己○○與
    甲○○有所交情，雖然被告庚○○與被告己○○係夫妻關係
    ，且同住在上開地址，但並無法因此遽以推論被告庚○○即
    有與被告己○○共同收受被告甲○○所持有之扣案槍彈而加
    以寄藏之行為。又被告庚○○雖於警詢及偵查中供稱有在其
    住處看過扣案槍彈，但亦無法因此認定被告庚○○即有寄藏
    本件扣案槍彈之行為與犯意。除此之外，檢察官並無提出其
    他直接或間接證據，足資證明被告庚○○有公訴意旨所指非
    法寄藏槍彈之行為。本件之積極證據既不足為不利於被告庚○○事實之認定，即應為有利於被告之認定，更不必有何有
    利於被告庚○○之證據。是以，尚難僅憑上揭被告庚○○自
    身之供述，及共同被告甲○○、己○○之供述，而對被告庚○○遽以非法寄藏槍彈之刑責相繩。
四、綜上所述，此部分檢察官起訴被告庚○○用以證明犯罪事實
    之證據，尚未達於通常一般之人均不致有所懷疑，而得確信
    其為真實之程度，其間仍有合理之懷疑存在，本院尚無法產
    生被告庚○○此部分有罪之確信。此外，復查無其他證據足
    證被告庚○○有檢察官所指非法寄藏具殺傷力改造手槍之犯
    行，參諸前引法條及判例意旨，被告庚○○犯罪即屬不能證
    明，自應為被告庚○○無罪判決之諭知。
據上論斷，應依刑事訴訟法第299 條第1 項前段、第301 條第1
項，槍砲彈藥刀械管制條例第8 條第4 項、第12條第4 項，刑法
第11條前段、第55條、第42條第3 項前段、第38條第1 項第1 款
，判決如主文。
本案經檢察官壬○○到庭執行職務。
中    華    民    國    98    年    6     月    30    日
                  刑事第五庭  審判長法  官  廖建瑜
                                    法  官  林永村
                                    法  官  林裕凱
以上正本證明與原本無異。
如不服本判決應於收受送達後10日內向本院提出上訴書狀，並應
敘述具體理由；如未敘述上訴理由者，應於上訴期間屆滿後20日
內向本院補提理由書（均須按他造當事人之人數附繕本）「切勿
逕送上級法院」。
中    華    民    國    98    年    6     月    30    日
                                    書記官  黃靖媛
附錄所犯法條
槍砲彈藥刀械管制條例第8 條第4 項、第12條第4 項


司法院資訊處製作；財團法人民間司法改革基金會備份。
